【裁判字號】    94,訴,1993
【裁判日期】    950821
【裁判案由】    著作權法等
【裁判全文】
臺灣板橋地方法院刑事判決              94年度訴字第1993號
公  訴  人  臺灣桃園地方法院檢察署檢察官
被      告  甲○○
選任辯護人  金鑫律師
被      告  乙○○
選任辯護人  游孟輝律師
上列被告因違反著作權法等案件，經臺灣桃園地方法院檢察署檢
察官提起公訴（臺灣桃園地方法院檢察署92年度偵字第16826 號
），臺灣桃園地方法院以93年度訴字第1252號判決管轄錯誤移送
本院，本院依簡式審判程序審理，判決如下：
    主  文
甲○○、乙○○共同以意圖銷售而擅自以重製之方法侵害他人之
著作財產權為常業，各處有期徒刑壹年陸月，均緩刑肆年。扣案
如附表一編號（四）之盜版遊戲光碟母版三十五片、附表二編號
（四）之猥褻光碟母版八十九片、附表二編號（五）所示之猥褻
光碟十一萬四千片、附表一編號（六），其中「Arc the Lad 精
靈的黃昏」仿冒商標之光碟六十五片，均沒收。
    事實及理由
一、本件犯罪事實及證據，除事實部分一第一至三行「甲○○、
    乙○○與莊謹綸、張騰俊、莊航玠（後三人另經本署以92年
    偵字第5929號提起公訴，現於臺灣高等法院審理中）共同受
    姓名年籍不詳之男子所僱用」，應予更正為「甲○○、乙○
    ○、張騰俊（經臺灣高等法院於民國95年7 月4 日以93年度
    上更(一)字第676 號判決判處有期徒刑一年六月，緩刑五年）
    、莊航玠（經臺灣高等法院於95年7 月4 日以93年度上更(一)
    字第676 號判決判處有期徒刑一年六月，緩刑五年）受僱於
    莊謹綸（經臺灣高等法院於民國95年7 月4 日以93年度上更
    (一)字第676 號判決判處有期徒刑二年十月）」，第六行「由
    該集團幕後老闆提供」，應予更正為「由莊謹綸提供」，事
    實部分二第三十八行「或共同前往新店市交予該集團待查之
    負責人」應予刪除，事實部分三第十二行「且前揭『Arc Th
    e Lad 』圖樣」，應予補充「且前揭『Arc The Lad 』圖樣
    （如附表三所示）」，第十八、十九行「受該集團待查之負
    責人指示由莊謹綸至超峰快遞公司取得其所提供」，應予更
    正為「由莊謹綸至超峰快遞公司取得」，第二十五、二十六
    行「或由乙○○直接交付該集團待查之負責人」應予刪除；
    證據部分應予補充「(一)莊謹綸於偵查及另案審理中之陳述。
    (二)新力公司、世雅公司、太東公司、可樂美公司之創作發行
    資料四份及新力公司之如附表三所示商標之商標註冊號數：
    00000000號之商標註冊證一紙（附於臺灣桃園地方法院檢察
    署92年度偵字第5929號卷）。(三)扣案之KRAUSS MAFFEI 牌、
    編號：八四六二○號之DVD 射出成型機一臺。電腦主機一臺
    。HANKY 牌之網版印刷機一臺。盜版電腦遊戲程式光碟母版
    三十五片。網版八百八十片。盜版PS2 電腦遊戲程式光碟七
    千二百六十五片（其中『Arc the Lad 精靈的黃昏』六十五
    片、『NBA 2K3 』三千片、『X IISTAG』二千二百片、『TH
    E BASEBALL 2003 』二千片）。KRAUSS MAFFEI 牌、編號：
    八四二八三號之VCD 射出成型機一臺。猥褻光碟母版八十九
    片。猥褻VCD 影音光碟成品與半成品（裸片）共計十一萬四
    千片」外，餘均引用如附件起訴書之記載。
二、被告二人行為後，本案論罪科刑有關之法律已修正變更，茲
    敘明其比較適用如下：
  (一)被告行為時之著作權法第94條、第91條第2 項之以犯意圖銷
    售而擅自以重製之方法侵害他人之著作財產權為常業之罪之
    規定，業經立法院三讀通過修正，並經總統於92年7 月9 日
    公布施行，並自92年7 月11日生效；而其中第94條、第91條
    規定，復於93年9 月1 日修正公布，93年9 月3 日生效；而
    其中第94條規定再於95年5 月30日修正廢除，95年7 月1 日
    生效，比較歷次修正之情況，其中95年7 月1 日廢除常業犯
    包括一罪規定，則修正前之實質上一罪，刑罰權單一，自較
    修正後之併合處罰數罪為輕；至92年7 月9 日、93年9 月1
    日修正之著作權法第94條規定之刑度，均較被告行為時之94
    條規定重，足見行為後變更之法律均不利於被告，依現行刑
    法第2 條第1 項規定，自應適用行為時即92年7 月9 日修正
    前之著作權法第94條規定論擬。核被告二人非法重製事實欄
    所載盜版光碟所為，係犯92年7 月9 日修正前之著作權法第
    94條、第91條第2 項之以犯意圖銷售而擅自以重製之方法侵
    害他人之著作財產權為常業之罪。其等意圖銷售非法重製後
    交付之行為，為非法重製行為吸收，不另論罪（公訴意旨認
    被告二人所為亦犯92年7 月9 日修正前之著作權法94條、第
    93條第3 款以同法第87條第2 款明知為侵害著作權之物而以
    意圖營利而交付之方法侵害他人著作權為常業罪，且與上開
    著作權法第94條、第91條第2 項之罪具有方法結果之牽連關
    係，尚有未洽）。而其等意圖營利而交付侵害他人著作權之
    物前後之持有行為，亦為上開罪名所吸收，不另論罪。
  (二)又被告二人行為後，商標法亦經立法院三讀通過修正經總統
    於92年5 月28日公布，並於92年11月28日生效，原商標法第
    62條第1 款、第63條之刑罰之規定，已經分別移置於新商標
    法第81條第1 款、第82條，比較修正前後之法定刑度相同，
    修正後之法律既非有利於被告，依現行刑法第2 條第1 項規
    定，自應適用行為時即92年5 月28日修正前之商標法第62條
    第1 款、第63條規定處斷。是被告二人於盜版光碟上使用附
    表三所示之商標，以及販賣之行為，核係犯92年5 月28日修
    正前之商標法第62條第1 款於同一商品使用使用相同之註冊
    商標罪及第63條明知為前條之商品而販賣罪。
  (三)被告二人所為，亦犯刑法第235 條第1 項之販賣猥褻物品罪
    及同條第2 項之意圖販賣而製造猥褻物品罪。被告二人持有
    意圖販賣而製造之猥褻光碟，持有行為為上開罪名所吸收，
    不另論罪。
  (四)被告行為後，刑法施行法已於95年6 月14日增訂第1 條之1
    ，並自95年7 月1 日施行，將刑法分則編所定罰金之貨幣單
    位均改為新臺幣，並將罰金數額分別提高為三十倍或三倍；
    另刑法第33條第5 款關於罰金刑之規定、第28條關於共犯之
    規定、第55條關於牽連犯之規定、第56條關於連續犯之規定
    ，均已於94年2 月2 日修正公布，並同自95年7 月1 日施行
    。而現行刑法第2 條第1 項規定「行為後法律有變更者，適
    用行為時之法律。但行為後之法律有利於行為人者，適用最
    有利於行為人之法律」，即行為後法律有變更者，應為「從
    舊從輕」之比較，針對刑法修正變更之部分，自應就有利或
    不利於被告之一切相關情狀，綜其全部罪刑之結果而為比較
    ，以定其應適用之法律，且一經定其應適用之法律後，即需
    整體適用之，除法有明文外，不得任意割裂適用。至緩刑之
    宣告，其犯罪在新法施行前者，新法施行後，應適用新法第
    74條之規定（最高法院95年第8 次刑事庭會議決議意旨參照
    ）。查：
  １、刑法分則編各罪所定罰金之貨幣單位原為銀元，且依修正
      前刑法第33條第5 款規定，罰金刑為一銀元以上，而有關
      罰金與新臺幣之折算標準，訂有「罰金罰鍰提高標準條例
      」及「現行法規所定貨幣單位折算新臺幣條例」，除罰金
      以一銀元折算三元新臺幣外，並將72年6 月26日以前修正
      之刑法部分條文罰金數額提高為十倍，其後修正者則不再
      提高倍數，亦即刑法分則各罪罰金數額視上開情形分別提
      高為三十倍或三倍；就刑法第235 條（係88年4 月21日修
      正公布）規定而言，其罰金部分之法定刑度為「銀元三萬
      元（即新臺幣九萬元）以下，銀元一元（即新臺幣三元）
      以上」。而95年7 月1 日起，修正後刑法第33條第5 款則
      將罰金刑提高為新臺幣一千元以上，並以百元計算之，且
      因修正後刑法第33條第5 款所定罰金貨幣單位已改為新臺
      幣，乃增訂刑法施行法第1 條之1 規定，將刑法分則編各
      罪所定罰金之貨幣單位亦配合修正為新臺幣，並為使刑法
      分則編各罪所定罰金之最高數額與修正前趨於一致，規定
      將罰金數額提高為三十倍（但72年6 月26日至94年1 月7
      日新增或修正之條文，就其所定數額提高為三倍），就刑
      法第185 條之3 規定而言，其罰金部分法定刑度已變更為
      「新臺幣九萬元以下，新臺幣一千元以上」，經比較前後
      規定之刑度，應以修正前之規定對被告較為有利。而因95
      年7 月1 日起，修正後刑法第33條第5 款則將罰金刑提高
      為新臺幣一千元以上，被告二人所犯上開92年7 月9 日修
      正前之著作權法第94條、第91條第2 項之罪，及92年5 月
      28日修正前之商標法第62條第1 款、第63條之罪，經比較
      前後規定之刑度，亦應以修正前之規定對被告較為有利。
  ２、修正後刑法第28條關於成立共同正犯之標準，將原來共同
      正犯之共同「實施」犯罪，改為共同「實行」犯罪，剔除
      完全未參與犯罪相關行為之「實行」的「陰謀共同正犯」
      及「預備共同正犯」，是修正後之共同正犯之可罰性要件
      之範圍業已限縮。
  ３、修正後之刑法刪除第55條關於牽連犯之規定。本件被告二
      人所犯上開92年5 月28日修正前之商標法第62條第1 款及
      第63條之二罪間、刑法第235 條第1 項及第2 項之二罪間
      ，各有方法結果之牽連犯關係，依修正前即行為時之規定
      ，應各從一重之修正前商標法第62條第1 款及刑法第235
      條第2 項之罪（公訴意旨誤為刑法第235 條第1 項，尚有
      未洽）處斷。依修正後之刑法既已刪除牽連犯之規定，則
      所犯上述各罪應依數罪併罰之規定分論併罰。比較新舊法
      之規定，修正後之規定並非較有利於被告，依刑法第2 條
      第1 項之規定，應適用行為時之法律，即適用修正前刑法
      第55條牽連犯之規定，從一重處斷。
  ４、刑法第56條連續犯之規定業經刪除，則被告二人之犯行，
      因行為後新法業已刪除連續犯之規定，此刪除雖非犯罪構
      成要件之變更，但顯已影響行為人刑罰之法律效果，自屬
      法律有變更，依新法第2 條第1 項規定，比較新舊法結果
      ，仍應適用較有利於被告之行為時法律即舊法論以連續犯
      。
  (五)經綜合比較新舊法果，應均以舊法（即行為時法）對被告有
    利，自應依刑法第2 條第1 項前段規定，整體適用行為時之
    修正前刑法第28條、第55條牽連犯、第56條連續犯等規定，
    。
三、是核被告甲○○、乙○○所為，係犯92年7 月9 日修正前之
    著作權法第94條、第91條第2 項之罪、92年5 月28日修正前
    之商標法第62條第1 款、第63條之罪及刑法第235 條第1 項
    、第2 項之罪。被告甲○○、乙○○與莊謹綸、張騰俊、莊
    航玠彼此間有犯意聯絡及行為分擔，依修正前刑法第28條規
    定，均為共同正犯。被告二人先後多次製造、販賣猥褻光碟
    片及上開使用、販賣仿冒商標商品之犯行，均時間緊接，所
    犯又均係犯罪構成要件相同之罪名，各顯係基於概括犯意為
    之，應依修正前刑法第56條之規定各論以一罪，並加重其刑
    。又被告二人所犯上開92年5 月28日修正前之商標法第62條
    第1 款及第63條之二罪間、刑法第235 條第1 項及第2 項之
    二罪間，各有方法結果之牽連犯關係，應依修正前刑法第55
    條牽連犯之規定，各從一重之修正前商標法第62條第1 款及
    刑法第235 條第2 項之罪處斷。再被告二人於上開犯罪時間
    同時壓製侵害他人著作權、商標權以及猥褻之光碟，堪認被
    告二人所犯上開92年7 月9 日修正前著作權法第94條、第91
    條第2 項之罪、92年5 月28日修正前商標法第62條第1 款之
    罪及刑法第235 條第2 項之罪，屬一行為觸犯數罪名之想像
    競合犯，應依刑法第55條規定，應從一較重之92年7 月9 日
    修正前著作權法第94條、第91條第2 項之罪處斷（公訴意旨
    認被告二人所犯刑法第235 條之罪，與所犯違反著作權法、
    商標法犯行犯意各別行為互殊應分論併罰，容有未當）。又
    92年7 月9 日修正前著作權法第94條所謂以犯第91條、第92
    條、第93條之罪為常業者，係指專以觸犯該等法條之罪，為
    其日常生活之職業者而言，故該法第94條為第91條、第92條
    、第93條犯罪之加重態樣，性質上屬多數行為之集合犯，法
    律上擬制為一罪，即學理上所稱之實質上一罪，其反覆從事
    之多數行為相互間並不發生連續犯、牽連犯或想像競合犯之
    問題（最高法院93年台上字第2894號判決意旨參照），因此
    ，縱其行為有侵害多數人著作財產權之情形，亦無成立想像
    競合犯之餘地，公訴意旨指被告等同時同地重製告訴人等有
    著作權之遊戲光碟片，侵害數人之著作財產權，為想像競合
    犯應從一重處斷，尚有未當。爰分別審酌被告之素行狀況、
    犯罪動機、手段、目的、所生危害及犯罪後態度等一切情狀
    ，各量處如主文所示之刑。末查被告甲○○、乙○○前均未
    曾受有期徒刑以上刑之宣告，有臺灣高等法院被告前案紀錄
    表各一件在卷可按，其等因短於思慮，初罹刑章，所獲得之
    利益非鉅，經此次起訴審判後，當能知所警惕，信無再犯之
    虞，本院認上開對其等宣告之刑，以暫不執行為適當，爰均
    依刑法第74條第1 項第1 款規定併諭知緩刑四年，以啟自新
    。
四、扣案如附表一編號（四）之盜版遊戲光碟母版三十五片及附
    表二編號（四）之猥褻光碟母版八十九片，為共犯莊謹綸所
    有，為供被告等違反著作權法及妨害風化犯罪所用之物，應
    依刑法第38條第1 項第2 款規定，宣告沒收。如附表二編號
    （五）所示之猥褻光碟十一萬四千片，應依刑法第235 條第
    3 項規定，不問屬於犯人與否宣告沒收；附表一編號（六）
    ，其中「Arc the Lad 精靈的黃昏」仿冒商標之光碟六十五
    片，應依92年5 月28日修正前商標法第64條規定，不問屬於
    犯人與否沒收之。至附表一編號（一）、（二）、（三）、
    （五）、（六）（不包括「Are the Lad 精靈的黃昏」仿冒
    商標之光碟六十五片）；及附表二編號（一）、（二）、（
    三）所示之物，雖係供被告等犯罪所用之物，惟因屬理奇公
    司所有，依法不得為沒收之諭知，附此敘明。
五、應適用之法條：刑事訴訟法第273 條之1 第1 項、第299 條
    第1 項前段、第310 條之2 、第454 條第2 項，92年7 月9
    日修正前著作權法第94條、第91條第2 項，92年5 月28日修
    正前商標法第62條第1 款、第63條、第64條，刑法第2 條第
    1 項前段、第11條、修正前刑法第28條、第55條、刑法第23
    5 條、第74條第1 項第1 款、第38條第1 項第2 款。
六、如不服本判決，得自收受送達之日起10日內向本院提出上訴
    狀。
本案經檢察官黃仙宜到庭執行職務。
中    華    民    國    95    年    8     月    21    日
                    刑事第十三庭  法  官  戴嘉清
以上正本證明與原本無異。
如不服本判決，應於判決送達後10日內，向本院提出上訴狀。
                                  書記官  林文達
中    華    民    國    95    年    8     月    24    日
附錄本案論罪科刑法條全文：
92年7月9日修正前著作權法第91條
擅自以重製之方法侵害他人之著作財產權者，處六月以上三年以
下有期徒刑，得併科新臺幣二十萬元以下罰金。
意圖銷售或出租而擅自以重製之方法侵害他人之著作財產權者，
處六月以上五年以下有期徒刑，得併科新臺幣三十萬元以下罰金
。
92年7月9日修正前著作權法第94條
以犯第九十一條、第九十二條或第九十三條之罪為常業者，處一
年以上七年以下有期徒刑，得併科新臺幣四十五萬元以下罰金。
92年5月28日修正前商標法第62條
意圖欺騙他人，有左列情事之一者，處三年以下有期徒刑、拘役
或科或併科新臺幣二十萬元以下罰金：
一、於同一商品或類似商品，使用相同或近似於他人註冊商標之
    圖樣者。
二、於有關同一商品或類似商品之廣告、標帖、說明書、價目表
    或其他文書，附加相同或近似於他人註冊商標圖樣而陳列或
    散布者。
92年5月28日修正前商標法第63條
明知為前條商品而販賣、意圖販賣而陳列、輸出或輸入者，處一
年以下有期徒刑、拘役或科或併科新臺幣五萬元以下罰金。
刑法第235條
散布、播送或販賣猥褻之文字、圖畫、聲音、影像或其他物品，
或公然陳列，或以他法供人觀覽、聽聞者，處二年以下有期徒刑
、拘役或科或併科三萬元以下罰金。
意圖散布、播送、販賣而製造、持有前項文字、圖畫、聲音、影
像及其附著物或其他物品者，亦同。
前二項之文字、圖畫、聲音或影像之附著物及物品，不問屬於犯
人與否，沒收之。
附表一：
   （一）、KRAUSS MAFFEI牌、編號：八四六二○號之DVD射出
           成型機一臺。
   （二）、電腦主機一臺。
   （三）、HANKY牌之網版印刷機一臺。
   （四）、盜版電腦遊戲程式光碟母版三十五片。
   （五）、網版八百八十片。
   （六）、盜版PS2電腦遊戲程式光碟七千二百六十五片（其中
           「Arc the Lad精靈的黃昏」六十五片、「NBA 2K3
           」三千片、「XIISTAG」二千二百片、「THE
           BASEBALL 2003二千片）。
附表二：
   （一）、KRAUSS MAFFEI牌、編號：八四二八三號之VCD射出
           成型機一臺。
   （二）、電腦主機一臺（與附表一（二）之電腦主機同臺）
   （三）、HANKY牌之網版印刷機一臺（與附表一（三）之
           HANKY牌之網版印刷機同臺）。
   （四）、猥褻光碟母版八十九片。
   （五）、猥褻VCD 影音光碟成品與半成品（裸片）共計十一
           萬四千片。
附表三：
    商標名稱：Arc The Lad
    商標圖樣：Arc The Lad

司法院資訊處製作；財團法人民間司法改革基金會備份。
